【裁判字號】    89,訴,2983
【裁判日期】    900118
【裁判案由】    清償債務
【裁判全文】
臺灣高雄地方法院民事判決  八十九年度訴字第二九八三號
    原      告  中國國際商業銀行股份有限公司鳳山分公司
    法定代理人  乙○○
    訴訟代理人  甲○○
                薛明發
    被      告  丙○○
    訴訟代理人  范仲良  律師
右當事人間清償債務事件，本院判決如左：
    主    文
被告應給付原告新臺幣肆佰捌拾萬伍仟捌佰貳拾壹元及自民國八十九年七月四日起
至清償日止，按年利率百分之十三計算之利息；並自民國八十九年八月四日起至清償
日止，逾期六個月以內者，按上開利率之一成，逾期六個月者，按上開利率之二成加
計違約金。
訴訟費用由被告負擔。
    事    實
甲、原告方面：
一、聲明：求為判決如主文所示。
二、陳述：
(一)訴外人黃素女、李文慶各於民國八十三年七月四日邀同被告丙○○為連帶保證人
    ，分別向原告借款新台幣（下同）三百五十萬元及二百八十八萬元，約定清償日
    均為九十八年七月三日，利息按基本放款利率加碼百分之一點七三計算，嗣後隨
    原告銀行基本放款利率調整而調整，並約定如有一宗債務不依約付息或清償本金
    時，其債務即視為全部到期，借款人即喪失期限利益。另遲延給付本金或利息時
    ，除按最高放款利率百分之十三計息外，逾期六個月以內，按上開利率百分之十
    ，逾期超過六個月，則按遲延利息百分之二十加付違約金。
(二)詎訴外人黃素女、李文慶自八十八年十二月四日起，即未如期繳納本金、利息，
    借款應視為全部到期。嗣訴外人黃素女、李文慶雖曾清償部分債務，惟仍分別欠
    款二百六十六萬三千一百零五元、二百十七萬二千七百十六元及其利息、違約金
    未能清償，為此爰依連帶保證之法律關係提起本件訴訟。
(三)對被告抗辯之陳述：
    民法保證一節中關於保證人之權利，除法律另有規定外，不得預先拋棄，民法第
    三百三十九條之一定有明文；是保證人除『法律另有規定外』，不得預先拋棄其
    權利。又保證人依民法第七百四十六條第一款之規定，可拋棄其先訴抗辯權，準
    此，民法第七百四十六條第一款即屬同法第七百三十九條之一之『法律另有規定
    』，從而，本件被告拋棄先訴抗辯權自屬合法。
三、證據：提出利率表、戶籍謄本、存證信函各一份、借款支用申請書、借款契約各
    二份、繳款明細四紙、放款明細分戶帳十份為證。
乙、被告方面：
一、聲明：求為判決原告之訴駁回。
二、陳述：
    保證人之權利，除法律另有規定外，不得預先拋棄，民法第七百三十九條之一定
    有明文；另依民法債編施行法第三十三條之規定，上開規定於民法債編修正施行
    前成立之保證，亦適用之。故被告雖為連帶保證人，仍得主張民法第七百四十五
    條先訴抗辯權，因原告未就訴外人黃素女、李文慶之財產強制執行，即請求被告
    連帶給付借款，其請求應無理由。
三、證據：提出繳款明細十二紙為證。
    理    由
一、原告起訴主張：訴外人黃素女、李文慶各於八十三年七月四日邀同被告丙○○為
    連帶保證人，分別向原告借款三百五十萬元及二百八十八萬元，約定清償日均為
    九十八年七月三日，利息按基本放款利率加碼百分之一點七三計算，嗣後隨原告
    銀行基本放款利率調整而調整，並約定如有一宗債務不依約付息或清償本金時，
    其債務即視為全部到期，借款人即喪失期限利益。另遲延給付本金或利息時，除
    按最高放款利率百分之十三計息外，逾期六個月以內，按上開利率百分之十，逾
    期超過六個月，則按遲延利息百分之二十加付違約金。詎訴外人黃素女、李文慶
    自八十八年十二月四日起，即未如期繳納本金、利息，借款應視為全部到期。嗣
    訴外人黃素女、李文慶雖曾清償部分債務，惟仍分別欠如款二百六十六萬三千一
    百零五元、二百十七萬二千七百十六元及其利息、違約金未能清償，為此爰依連
    帶保證之法律關係提起本件訴訟。
二、被告則以：保證人之權利，除法律另有規定外，不得預先拋棄，民法第七百三十
    九條之一定有明文；另依民法債編施行法第三十三條之規定，上開規定於民法債
    編修正施行前成立之保證，亦適用之。故被告雖為連帶保證人，仍得主張民法第
    七百四十五條先訴抗辯權，因原告未就訴外人黃素女、李文慶之財產強制執行，
    即請求被告連帶給付借款，其請求應無理由等語置辯。
三、查訴外人黃素女、李文慶各於八十三年七月四日邀同被告丙○○為連帶保證人，
    分別向原告借款三百五十萬元及二百八十八萬元，約定清償日均為九十八年七月
    三日，利息按基本放款利率加碼百分之一點七三計算，嗣後隨原告銀行基本放款
    利率調整而調整，並約定如有一宗債務不依約付息或清償本金時，其債務即視為
    全部到期，借款人即喪失期限利益。另遲延給付本金或利息時，除按最高放款利
    率百分之十三計息外，逾期六個月以內，按上開利率百分之十，逾期超過六個月
    ，則按遲延利息百分之二十加付違約金。而訴外人黃素女、李文慶自八十八年十
    二月四日起，即未如期繳納本金、利息，借款應視為全部到期。嗣訴外人黃素女
    、李文慶雖曾清償部分債務，惟仍尚欠如主文所示之本金、利息及違約金未能清
    償等情，業據原告提出存證信函一份、借款支用申請書、借款契約各二份、繳款
    明細四紙、放款明細分戶帳十份為證，復為被告所不爭執，堪信為真實。原告主
    張被告應付連帶給付之責，惟為被告所否認，而以前揭情詞置辯。
四、民法保證一節中關於保證人之權利，除法律另有規定外，不得預先拋棄，民法第
    三百三十九條之一固有明文；惟因保證人關於民法第七百四十五條先訴抗辯之權
    利，依同法第七百四十六條第一款之規定，保證人可為拋棄，準此，民法第七百
    四十六條第一款即屬同法第七百三十九條之一之『法律另有規定』，故而，保證
    人拋棄先訴抗辯權自屬合法。查被告為系爭借款之連帶保證人，而連帶債務，係
    指各債務人就同一債務，對於債權人各負全部給付之責任，是保證債務之連帶，
    應認保證人已拋棄先訴抗辯權，揆諸前開說明，該拋棄行為應非無效，是被告所
    辯，即無可採。
五、按借用人應於約定期限內，返還與借用物種類、品質、數量相同之物。遲延之債
    務，以支付金錢為標的者，債權人得請求依法定利率計算之遲延利息，但約定利
    率較高，仍從其約定利率。當事人得約定債務人不履行債務時，應支付違約金，
    民法第四百七十八條前段、第二百三十三條第一項、第二百五十條第一項分別定
    有明文。又保證債務之所謂連帶，係指保證人與主債務人負同一債務，對於債權
    人各負全部給付之責任，此就民法第二百七十二條第一項規定連帶債務之文義參
    照觀之甚明。查訴外人黃素女、李文慶自八十八年十二月四日起，即未如期繳納
    本金、利息，借款應視為全部到期。嗣訴外人黃素女、李文慶雖曾清償部分債務
    ，惟仍分別欠款二百六十六萬三千一百零五元、二百十七萬二千七百十六元及其
    利息、違約金迄未清償，已如前述，而被告為連帶保證人，就上開債務自應負連
    帶清償之責。從而，原告依連帶保證之法律關係請求被告連帶給付原告四百八十
    三萬五千八百二十一元及其遲延利息、違約金，即屬正當，應予准許。
六、結論：原告之訴為有理由，依民事訴訟法第七十八條，判決如主文。
中      華      民      國    九十      年      一      月     十八     日
                              臺灣高雄地方法院民事第一庭
~B法      官  方百正
右為正本係照原本作成。
如不服本判決，應於送達後廿日內，向本院提出上訴狀並表明上訴理由，如於本
判決宣示後送達前提起上訴者，應於判決送達後十日內補提上訴理由書（須附繕本）。
中      華      民      國    九十      年      一      月     十八     日
~B法院書記官  蔡雅萍


司法院資訊處製作；財團法人民間司法改革基金會備份。
